【裁判字號】    99,交聲,554
【裁判日期】    990721
【裁判案由】    聲明異議
【裁判全文】
臺灣臺南地方法院交通事件裁定     99年度交聲字第554號
移送機關    交通部公路總局嘉義區監理所麻豆監理站
異議人即
受處分人    甲○○
上列受處分人因違反道路交通管理處罰條例案件，對於交通部公
路總局嘉義區監理所麻豆監理站民國99年4月12日所為之裁決處
分（處分案號：麻監裁罰字第裁75-SK0000000號），聲明異議，
本院裁定如下：
    主  文
原處分撤銷。
甲○○不罰。
    理  由
一、原處分意旨略以：異議人即受處分人甲○○（下稱異議人）
    所有車牌號碼7935-GJ號自用一般小客車於民國（下同）99
    年3月14日04時03分許，經人駕駛行經最高速限為時速70公
    里之臺南市○○路台17線167公里近北汕尾路口（往北）處
    ，其行車速度為時速135公里，超速65公里，而為台南市警
    察局交通隊員警以科學儀器測得其有超速之違規行為製單逕
    行舉發。嗣經交通部公路總局嘉義區監理所麻豆監理站（下
    稱移送機關）查證結果，復認異議人之前述違規事實明確，
    乃依道路交通管理處罰條例第43條第4項之規定，裁處異議
    人吊扣車輛牌照3個月。
二、本件聲明異議意旨略以：異議人父親陳凱旋因患有結腸惡性
    腫瘤併腹膜及肝轉移之病症，於違規當日凌晨1點多左右，
    經醫生表示家屬可將其接回家中，並告知於拔除呼吸器後，
    異議人父親即會自然往生；然異議人父親於返家並拔除呼吸
    器後，意識仍然清醒，異議人因不忍見父親痛苦呻吟，乃緊
    急駕車返回醫院借用氧氣筒設備，於返回將軍鄉之途中遭警
    舉發有上揭違規行為，異議人對有超速之行為並不爭執，惟
    因該超速行為係出於父親生命有危急所致，請求從寬處理撤
    銷原處分等語。
三、按汽車駕駛人，駕駛汽車有行車速度，超過規定之最高時速
    60公里以上者，處新臺幣6,000元以上24,000元以下罰鍰，
    並當場禁止其駕駛；又按汽車駕駛人有第1項第1款、第2款
    或前項行為者；並吊扣該汽車牌照3個月；道路交通管理處
    罰條例第43條第1項第2款、第4項前段分別定有明文。
四、經查:
  (一)異議人所有車牌號碼7935-GJ號自用小客貨車，於99年3月14
    日4時3分許，經人駕駛行經限速70公里之臺南市○○路台17
    線167公里近北汕尾路口（往北）處時，經測速儀器採證測
    得其時速為135公里，而有超速60公里以上未滿80公里之情
    形，經舉發機關員警逕行製單舉發，有臺南市警察局99年3
    月22日南市警交字第SK0000000號舉發違反道路交通管理事
    件通知單及違規舉發照片1幀附卷可稽，且為異議人所不否
    認，是此部分之違規事實，應可認定。
  (二)次查，異議人之父親陳凱旋因患有結腸惡性腫瘤、腹膜及肝
    轉移、腹水、呼吸衰竭等症狀，於99年3月14日自財團法人
    奇美醫院辦理出院，嗣因見父親尚有呼吸，乃急欲驅車返還
    台南市借用氧氣筒，致發生本件超速之違規行為乙節，有上
    開醫院病危通知單、診斷證明書各1份在卷可參；又經本院
    99年度交聲字第555號承辦股（下稱系爭他案）依職權向財
    團法人奇美醫院函查之結果得知：99年3月14日凌晨2時許病
    患陳凱旋自動出院時，係由民安救護車公司之救護車所載送
    ，嗣後其子陳健和先生返回該公司，向該公司人員表示因本
    院未經營氧氣筒租借業務，故而轉向該公司租借等語，亦有
    該院於99年5月18日以（99）奇社字第2480號函文1份附於上
    開系爭他案卷宗可佐，業經本院依職權調閱系爭他案卷宗查
    閱無訛，並有異議人提出之民安救護車事業有限公司氧氣租
    用說明表上所載之租用時間為99年3月14日3時30分1份附卷
    可參，因此，足認異議人之上開所辯，堪可採信。
  (三)按因避免自己或他人生命、身體、自由、名譽或財產之緊急
    危難而出於不得已之行為，不予處罰。但避難行為過當者，
    得減輕或免除其處罰，行政罰法第13條定有明文，而該條所
    稱之緊急避難，其要件包括須客觀上有緊急危難狀態存在，
    且所為之避難行為，須與目的相當且採取損害最小之方式為
    之，亦即仍須符合比例原則。本院審酌異議人之父親因病危
    由救護車送回家中，於拔除呼吸器後仍清醒，惟無法順利呼
    吸而痛苦呻吟，異議人為避免父親生命身體之危害，駕車急
    速前往醫院借用氧氣筒之設備後欲急速返回家中，因而於上
    開時地有超速之駕駛行為，堪認係為避免異議人之父親受到
    生命、身體危害之急難狀況而出於不得已之行為；且本件超
    速行為發生於凌晨4時3分，衡情，當時道路上之行人、車輛
    必不多，此由舉發照片中僅拍攝到異議人所有車牌號碼7935
     -GJ號自用小客貨車一輛車輛於道路上行駛一節可知，因此
    ，堪認本件超速行駛之違規行為，對道路交通安全所產生之
    危害尚低；揆諸首開說明，應認該當行政罰法第13條緊急避
    難之要件而得以阻卻違法，不予處罰。
五、綜上所述，異議人所有車牌號碼7935-GJ號自用小客貨車於
    前揭時、地，有經人駕駛行車速度，超過規定之最高時速60
    公里以上之違規行為，雖堪認定，但因有緊急避難之阻卻違
    法事由之存在，則移送機關遽以援引道路交通管理處罰條例
    第43條第4項之規定，裁處該車所有人即異議人吊扣車輛牌
    照3個月，自有不當。從而，本件異議為有理由，應由本院
    將原處分撤銷，並另為主文第2項所示不罰之諭知。
六、據上論斷，應依道路交通管理處罰條例第87條第2項、道路
    交通案件處理辦法第20條前段，裁定如主文。
中    華    民    國    99    年    7     月    21    日
                     交通法庭   法  官   陳淑勤
以上正本證明與原本無異。
如不服本裁定，應於送達後5日內，向本院提出抗告狀。
                                書記官   謝國欽
中    華    民    國    99    年    7     月    21    日

司法院資訊處製作；財團法人民間司法改革基金會備份。
